【裁判字號】    99,小上,18
【裁判日期】    990624
【裁判案由】    給付管理費
【裁判全文】
臺灣臺北地方法院民事判決              99年度小上字第18號
上  訴  人  乙○○
被上訴人    臺北市南京雙星大廈管理委員會
法定代理人  甲○○
上列當事人間請求給付管理費事件，上訴人對於中華民國99年3
月31日本院臺北簡易庭99年度北小字第320號民事判決提起上訴
，本院判決如下：
    主  文
上訴駁回。
第二審訴訟費用新臺幣壹仟伍佰元由上訴人負擔。
    理  由
一、被上訴人起訴主張：上訴人為門牌號碼臺北市松山區○○○
    路○段45號12樓之6房屋（下稱系爭房屋）之所有權人，屬
    原告南京雙星大廈（下稱系爭大廈）之區分所有權人，且為
    伊所管理之其一住戶。依系爭大廈社區管理規約（下稱系爭
    規約）第34條第3項第1款、第36條第1項規定，上訴人每月
    應繳納管理費新臺幣（下同）200元，詎上訴人自民國96年8
    月起即未如期繳納，屢經催討，均未獲置理，至98年11月止
    共積欠28個月管理費5,600元（200×28＝5,600），及按日
    息萬分之3計算之遲延利息690元，爰依系爭規約起訴，並聲
    明：上訴人應給付6,290元，及自支付命令送達翌日起至清
    償日止，按年息5%計算之利息（原審判命上訴人應給付6,29
    0元，及其中5,600元自支付命令送達翌日即98年12月9日起
    至清償日止，按年息5%計算之利息，且依職權宣告假執行）
    。
二、上訴人上訴意旨略以：
  (一)被上訴人之法定代理人甲○○自93年3月1日起即擔任臺北市
    南京雙星國民住宅社區管理委員會之主任委員，94年間經臺
    北市政府都市發展局輔導成立臺北市南京雙星大廈管理委員
    會後，甲○○又被選任為第1屆管理委員會主任委員（任期
    自95年7月1日起至97年6月30日止），依內政部營建署97年
    2月12日營署建管字第0970004598號函示，95年1月18日修正
    前即擔任主任委員、管理委員及管理負責人者，其任期應當
    納入計算，足見甲○○擔任第10屆主任委員之任期應一併計
    算，其已連任二期甚明。原審疏未注意甲○○自97年7月1日
    起即已解任，逕依臺北市政府於98年8月6日所補發之公寓大
    廈管理組織報備證明，認定甲○○為被上訴人第2屆之主任
    委員，顯有公寓大廈管理條例第29條規定之違反。
  (二)爰提起上訴，並聲明：1.原判決廢棄。2.被上訴人第一審之
    訴及假執行之聲請均駁回。3.如受不利判決，願供擔保，請
    准宣告免為假執行。
三、本件依民事訴訟法第436條之29條第2款規定，不經言詞辯論
    而為判決，故無被上訴人書狀或陳述。
四、上訴人提起上訴，指摘原審判決有違背民事訴訟法第468條
    規定之違背法令情事，已符合民事訴訟法第436條之24第2項
    之規定，其提起上訴，即屬合法。
五、上訴人主張系爭大廈為國民住宅，原成立臺北市南京雙星國
    民住宅社區管理委員會管理維護大廈事務，並選任甲○○為
    第10屆主任委員，任期自93年3月1日起至95年2月28日止，
    94年間因臺北市國民住宅處裁撤，系爭大廈經由臺北市政府
    都市發展局輔導成立臺北市南京雙星大廈管理委員會，並選
    任甲○○為主任委員，任期自95年7月1日起至97年6月30日
    止，管理委員會之組織經臺北市建築管理處以96年2月27日
    府都建字第09662085600號函准予申請成立公寓大廈管理組
    織報備等情，有上訴人所提臺北市政府都市發展局98年12月
    11日北市都管字第09838824900號函及臺北市建築管理處98
    年6月16日北市都建寓字第09868564700號函可稽（見原審卷
    第18-19頁），且為被上訴人於原審所未爭執，自堪信為真
    實。
六、上訴人主張甲○○自93年3月1日起即擔任主任委員，95年7
    月1日又被選任為主任委員，97年7月1日再次連任主任委員
    ，顯然違反公寓大廈管理條例第29條第3項連選得連任一次
    之規定云云。
  (一)按「依『國民住宅條例』第1條後段所定『本條例未規定者
    ，適用其他有關法律之規定』，基於政府興建之國民住宅亦
    為住宅建設之一環，有關住戶權利義務關係、區分所有與管
    理維護產生的爭議之處理，及有關管理組織之規定等，現行
    國民住宅未有規定者，得有『公寓大廈管理條例』之適用。
    」為本部85年6月21日台（85）內營字第8572866號函檢送國
    民住宅社區管理維護工作如何適用公寓大廈管理條例事宜會
    議紀錄之決議，故國民住宅於國民住宅條例94年1月26日修
    正前，得依公寓大廈管理條例之規定成立管理委員會，其主
    任委員、管理委員之任期，自依公寓大廈管理條例第29條第
    3項之規定辦理。」，雖經內政部營建署以97年2月12日營署
    建管字第0970004598號書函闡釋明確（見原審卷第40頁），
    惟國民住宅之興建有其政策目的，且以國民住宅條例為準則
    ，並受主管機關之監督，但仍不失為公寓大廈，於國民住宅
    條例94年1月18日增訂第18之1條規定前，其管理、維護及修
    繕非不得依公寓大廈管理條例為之，自當然得依該條例之規
    定成立管理委員會。是前開書函係就94年1月26日國民住宅
    條例修正前即依公寓大廈管理條例所成立管理委員會之主任
    委員、管理委員任期之解釋。然系爭大廈全體住戶於95年間
    始依公寓大廈管理條例成立管理委員會，並訂定社區規約，
    有上訴人所提臺北市政府府都建字第09600000000號函及系
    爭規約可稽（見本院卷第16頁、原審卷第42-60頁），可知
    系爭大廈於94年1月18日國民住宅條例修正之後始依公寓大
    廈管理條例成立管理委員會，顯與前開書函說明二解釋之情
    形不同，自不得比附援引。
  (二)綜觀前開書函說明三之文義，並對照內政部96年7月9日內授
    營建管字第0960804377號函示：「關於公寓大廈主任委員、
    管理委員及管理負責人，連選得連任一次之規定，公寓大廈
    管理條例（以下簡稱條例）於92年12月31日修正之第29條第
    3 項條文業已明定。至於上開條文於95年1月18日修正後，
    其擔任主任委員、管理負責人、負責財務管理及監察業務之
    管理委員者，仍有連任次數之限制，惟上開職務以外之其餘
    管理委員於條文修正後，已無連任次數之限制。是條例於95
    年1月18日修正前，已擔任主任委員、管理委員及管理負責
    人者，其任期當納入計算，即主任委員、管理負責人、負責
    財務管理及監察業務之管理委員已連任一次者，除不得接續
    擔任『有連任次數限制』之管理委員外，得擔任『無連任次
    數限制』之管理委員。」，可知前開書函無非就已依公寓大
    廈管理條例成立管理委員會之主任委員、管理委員任期之併
    計問題而為說明，亦與系爭大廈於95年間始依公寓大廈管理
    條例之規定而成立之情形有異，上訴人另依前開書函說明三
    之內容，主張95年1月18日修正前已擔任主任委員、管理委
    員及管理負責人者，其任期當納入計算云云，容有誤會，仍
    非可取。
  (三)雖上訴人另主張管理委員之改選無庸報備，被上訴人於原審
    所提出之98年8月6日公寓大廈管理組織報備證明，乃系爭大
    廈管理委員會組織報備證明遺失後之補發文件，並非第二屆
    改選之報備證明，原判決依前開管理組織報備證明，認定其
    係第二屆管理委員改選之報備證明，顯然有誤等語，並提出
    遺失公告報紙節本、系爭大廈管理委員會98年7月23日申請
    補發函文、臺北市政府98年8月8日補發組織報備證明、99年
    4月12日臺北市建築管理處99年4月12日函、內政部營建署98
    年6月5日營署建管字第0980035112號書函，及內政部90年2
    月12日台90內營字第9082444號函等件為證（見本院卷第12-
    19頁）。然管理委員、主任委員及管理負責人之任期，依區
    分所有權人會議或規約之規定，任期一至二年，主任委員、
    管理負責人、負責財務管理及監察業務之管理委員，連選得
    連任一次，其餘管理委員，連選得連任，為公寓大廈管理條
    例第29條第3項所明定，則系爭規約第17條第5款前段所為：
    「管理委員由區分所有權人會議選任後，任期二年。連選得
    連任。」之規定，即屬合法。且甲○○為系爭大廈依公寓大
    廈管理條例成立管理委員後之第一屆主任委員，97年6月30
    日任期屆滿後，又被選任為第二屆之主任委員，已有選舉公
    告、選舉結果公告、選舉任務委員公告、第二屆臨時會議紀
    錄附卷可參（見原審卷第27-30頁），甲○○連選連任一次
    系爭大廈之主任委員，自甚明確。是縱使原判決為第二屆管
    理委員會之選舉結果已經臺北市政府同意備查之認定，仍無
    礙於甲○○有權代表被上訴人起訴之事實。上訴人此項主張
    ，亦屬無理而不可取。
  (四)綜上所述，甲○○於系爭大廈管理委員會依公寓大廈管理條
    例成立後被選任為主任委員，且連選連任一次，核無該條例
    第29條第3項規定之違反。上訴人主張甲○○於98年6月30日
    第一屆主任委員任期屆滿時解任，原判決認事用法錯誤云云
    ，為無理由。上訴人提起本件上訴，依其上訴意旨足認上訴
    為無理由，爰依民事訴訟法第436條之29第2款規定，不經言
    詞辯論，逕以判決駁回。
七、本件事證已臻明確，上訴人其餘主張均與判決結果不生影響
    ，不再一一論述，附此敘明。
八、訴訟費用之負擔：本件上訴裁判費為新臺幣1,500元，應由
    上訴人負擔，爰確定如主文第二項所載。
九、據上論結，本件上訴為無理由，依民事訴訟法第436條之32
    第2項、第449條第1項、第436條之29第2款、第78條、第436
    之32第1項、第436條之19，判決如主文。
中    華    民    國    99    年    6     月    24    日
                  民事第六庭  審判長法  官  朱漢寶
                                    法  官  蔡和憲
                                    法  官  許純芳
以上正本係照原本作成。
本判決不得上訴。
中    華    民    國    99    年    6     月    24    日
                                    書記官  陳怡君

司法院資訊處製作；財團法人民間司法改革基金會備份。
